【裁判字號】    97,台非,278
【裁判日期】    970605
【裁判案由】    竊盜
【裁判全文】
最高法院刑事判決              九十七年度台非字第二七八號
上  訴  人  最高法院檢察署檢察總長
被      告  甲○○
上列上訴人因被告竊盜案件，對於台灣高雄地方法院中華民國九
十六年五月二十日第一審確定簡易判決（九十六年度簡字第二三
八三號，聲請簡易判決處刑案號：台灣高雄地方法院檢察署九十
六年度偵字第九九七二號），認為違法，提起非常上訴，本院判
決如下：
    主  文
上訴駁回。
    理  由
非常上訴理由稱：「一、按判決適用法則不當者，為違背法令，
刑事訴訟法第三百七十八條定有明文。又判決不載理由者，其判
決當然違背法令，亦為同法第三百七十九條第十四款所明定。另
刑法第五十六條連續犯之規定，於民國九十四年二月二日修正刪
除，並自九十五年七月一日起施行。嗣後所發生同罪名之數行為
，其法律關係應依各罪之具體情狀論之。具有各自獨立性者，應
回歸本來就應賦予複數法律效果之原貌，以一罪一罰論擬。具有
密不可分之關係者，則以繼續、接續或集合犯等實質上一罪論斷
。惟其判斷之理由，應於判決理由內論敘，始足為獲得主文之依
據。二、本件原確定判決既確認被告甲○○意圖為自己不法之所
有，(一)、於九十六年三月二十八日二十時許，在高雄市三民區○
○○路三六六號前，以其所有之機車鑰匙一支竊取李惠珍所有車
牌號碼ＸＱＬ─七二五號重型機車一部，得手後，供己代步之用
，並將之藏置於高雄市○○區○○路與同盟路口；(二)、復於同年
月二十九日二十時許，在高雄市○○區○○路三民國中前，再以
上述之方法竊取蔡登富所有、廖淑惠使用之車牌號碼ＮＮＡ─０
六七號重型機車一部，得手後旋將該贓車騎乘至高雄市○○區○
○路與青島街口前，欲再次物色行竊目標時，於同日二十二時許
因行跡可疑，為警臨檢查獲，並扣得其所有，供其竊取前揭二部
機車所使用之鑰匙一支等情，亦即認定被告有先後二次竊盜犯罪
行為，而其犯罪時間均在刑法連續犯修正刪除之後，觀之各該行
為間非有密不可分之關係，而具獨立性，即應成立二罪，並於判
決主文分別諭知二個竊盜罪名，分別科刑，併合處罰，惟原判決
主文竟僅宣告一個竊盜罪名並科刑，自有判決適用法則不當之違
誤。如認上開二個竊盜罪，乃實質上一罪而為一罪之宣示，亦應
於判決理由論述其評斷之理由，始足為主文獲致之依據，詎竟疏
未記載，亦有判決理由欠備之違背法令。三、案經確定，爰依刑
事訴訟法第四百四十一條、第四百四十三條提起非常上訴，以資
糾正。」等語。
本院按判決確定後，發見該案件之審判係違背法令者，始得提起
非常上訴。又科刑判決之主文，係取捨證據、認定事實、適用法
律之結果，以確認國家對被告犯罪事實之刑罰權存在及所論處之
罪名、應科之刑罰等具體刑罰權之內容，是確定科刑判決之實質
確定力，僅發生於主文。若主文未記載，縱使於確定判決之事實
、理由已認定被告之犯罪事實，仍不生實質確定力，即不得認已
判決，而屬漏未判決；此與判決理由矛盾之違背法令所指主文記
載與事實、理由之認定不相一致，但其不一致於刑罰權對象之犯
罪事實範圍同一性不生影響，無礙於判決之確定，唯賴提起非常
上訴救濟之情形不同。從而業經起訴（包括聲請簡易判決處刑）
之數個獨立犯罪事實，應併合處罰者，確定判決僅就部分之罪，
於主文欄諭知被告所論處之罪刑，其餘未記載部分，國家對此部
分犯罪事實之刑罰權存在與否及其具體內容，既未經確認，即純
屬漏判而應補充判決之問題，自不得對之提起非常上訴。本件原
確定簡易判決所認定之犯罪事實，除更正檢察官聲請簡易判決處
刑書犯罪事實欄部分文字外，餘均援引檢察官聲請簡易判決處刑
書之記載。而檢察官聲請簡易判決處刑書於犯罪事實欄記載：被
告甲○○意圖為自己不法之所有，(一)、於九十六年三月二十八日
二十時許，在高雄市三民區○○○路三六六號前，以其所有之鑰
匙一支竊取李惠珍所有車牌號碼ＸＱＬ─七二五號重型機車一部
，得手後，供己代步之用，並將之藏置於高雄市○○區○○路與
同盟路口；(二)、復於同年月二十九日二十時許，在高雄市○○區
○○路三民國中前，再以上述之方法竊取蔡登富所有、廖淑惠使
用之車牌號碼ＮＮＡ─０六七號重型機車一部，得手後旋將該贓
車騎乘至高雄市○○區○○路與青島街口前，欲再次物色行竊目
標時，於同日二十二時許因行跡可疑，為警臨檢查獲，並扣得前
述發動二部贓車所使用之鑰匙一支；於證據並所犯法條欄說明：
核被告所為係犯刑法第三百二十條第一項竊盜罪嫌，其先後二次
犯行，犯意各別，行為互殊，請分論併罰等情。乃原判決主文欄
諭知：「甲○○竊盜，處有期徒刑伍月，如易科罰金，以新台幣
壹仟元折算壹日。扣案之機車鑰匙壹支，沒收」，即僅就其中一
竊盜事實予以論處罪刑，則另一竊盜事實之國家刑罰權是否存在
及應論處之罪刑等具體刑罰權內容，既未經原判決於主文欄內予
以確認，即難認為業已判決，此純屬漏判而應由原法院依法補充
判決之問題，自不得執為非常上訴之理由。非常上訴意旨據以指
摘原判決違背法令，難認為有理由，應予駁回。
據上論結，應依刑事訴訟法第四百四十六條，判決如主文。
中    華    民    國  九十七  年    六    月    五    日
                      最高法院刑事第一庭
                          審判長法官  董  明  霈
                                法官  林  茂  雄
                                法官  張  祺  祥
                                法官  賴  忠  星
                                法官  林  秀  夫
      本件正本證明與原本無異
                                      書  記  官
中    華    民    國  九十七  年    六    月   十二   日
                                                 H


司法院資訊處製作；財團法人民間司法改革基金會備份。
